【裁判字號】    92,自,5
【裁判日期】    921231
【裁判案由】    毀損
【裁判全文】
臺灣臺東地方法院刑事判決                              九十二年度自字第五號
    自  訴  人  乙○○
    被      告  甲○○
右列被告因毀損案件，經自訴人提起自訴，本院判決如左：
    主  文
本件自訴不受理。
    理  由
一、自訴意旨略以：被告甲○○於民國九十一年十二月三十一日晚上九時許，將自訴
    人乙○○張貼在東方大鎮社區佈告欄之聲明更正書一紙撕毀並丟棄，侵害自訴人
    及社區住戶權益，因認被告涉犯刑法第三百五十二條第一項之毀損文書罪嫌云云
    。
二、按犯罪之被害人得提起自訴，刑事訴訟法第三百十九條第一項前段定有明文；惟
    此之所謂被害人，係指犯罪當時之直接被害人而言（最高法院五十六年臺上字第
    二三六一號、六十八年臺上字第二一四號判例參照）。又不得提起自訴而提起者
    ，應諭知不受理之判決，且不受理之判決，得不經言詞辯論為之，此項規定於自
    訴程序亦準用之，刑事訴訟法第三百零七條、第三百三十四條、第三百四十三條
    分別定有明文。次按財產法益被侵害時，必須其財產之所有權人，或對於該財產
    有事實上管領力之人，因他人之犯罪行為，而其管領權受有侵害時，始能認為直
    接被害人，如法院查明對於財產並無所有權，亦非有管領權之人，應認其並非因
    犯罪而直接被害人，逕予諭知不受理之判決（最高法院八十一年臺上字第二八二
    二號判決參照）。
三、本件自訴人認被告涉有毀損文書之犯行，無非係以其提出之聲明更正書影本一紙
    ，及被告亦自承有撕毀自訴人所張貼之聲明更正書為主要論據。訊據被告雖坦承
    有於右揭時、地撕毀自訴人所張貼之聲明更正書，惟堅決否認有何毀損文書犯行
    ，辯稱：伊當時係代理該社區管理委員會主任委員一職，有管理佈告欄之權，自
    訴人未經管理委員會同意擅自張貼聲明更正書之舉，已影響其他張貼者之權利，
    伊有權予以撕毀丟棄，且自訴人上開聲明更正書已表明正本收受者係管理委員會
    ，伊既係代理主任委員，當有權處理等語。經查：
（一）觀諸卷附之聲明更正書，自訴人雖已在聲明更正書末尾載明「聲明人：乙○○
      」並蓋用其本人印章，表示其為該文書製作人之意，惟該聲明更正書文末既載
      有「正本：本區委員會」、「副本：公告住戶」等字樣，足見自訴人撰寫該份
      聲明更正書，目的乃在將該文書交付予社區管理委員會並將內容傳達於社區住
      戶，堪認其已有交付該文書予他人之意，並以將之張貼在社區公佈欄之方式完
      成交付行為，是自訴人固係該文書之製作人，然於製作完成後既已交付他人，
      尚難謂仍係該文書之所有權人。
（二）況依自訴人陳稱：「（問：你前後二次貼了聲明之後，是不是貼了之後就表示
      這不是你的東西了？）我們只是要得到結果，我們是要讓大家知道。我沒有要
      再收回這張聲明。」、「（問：就你當過管理委員的經驗，通常佈告欄貼了之
      後，要汱舊換新了，那些舊的東西你都如何處理？）就看佈告欄的張貼期間，
      如果有新的要張貼，就把舊的取下來，或直接貼上去了。」、「（問：舊的東
      西是否會還給原張貼人？）不會。」（見本院九十二年六月二十四日訊問筆錄
      ）等語觀之，自訴人將上開聲明更正書貼在社區佈告欄後，顯然並無收回之意
      ，亦足證其已無保有該文書所有權之意思。
（三）再者，管理委員會為執行區分所有權人會議決議事項暨公寓大廈管理維護工作
      者，負責共有及共用部分之清潔、維護、修繕及一般改良；公寓大廈及其周圍
      之安全及環境維護事項，公寓大廈管理條例第三條第八款、第三十四條第一、
      五款分別定有明文；又公告欄係屬公寓大廈公告事項予全體住戶週知之處所，
      公寓大廈管理條例施行細則第十五條亦有明定，上開公告欄既為全體住戶之共
      用部分，自屬管理委員會負責管理及維護之範圍，另由卷附照片觀之，該社區
      管理委員會亦在公告欄下方設立之敬告住戶告示牌內載有「本社區各項公共設
      施，請勿隨意破壞，公告欄內之公告請隨時留意了解，俾使住戶有所遵循。」
      等文字，足見有權管理張貼於社區公告欄內文書者，應為社區管理委員會，自
      訴人既非有權代表社區管理委員會之人，自非公告欄內張貼文書之管領權人。
（四）綜上，自訴人客觀上已將聲明更正書張貼在佈告欄，以此方式交付管理委員會
      收受，主觀上復無保有該文書所有權之意思，又非有權代表社區管理委員會之
      人，是依自訴人所指訴之被告犯罪事實，被告於為毀損文書之行為時，自訴人
      既已非該文書之所有權人，復非有管領權之人，並非本件犯罪之直接被害人，
      依前開規定，自不得提起自訴。是本件自訴人不得提起自訴而提起，爰不經言
      詞辯論，逕為不受理之判決之諭知。
據上論斷，應依刑事訴訟法第三百三十四條、第三百四十三條、第三百零七條，判決
如主文。
中    華    民    國      九十二      年      十二    月      三十一    日
                                      臺灣臺東地方法院刑事第三庭
                                            審判長法  官  楊力進
                                                  法  官  柯姿佐
                                                  法  官  范乃中
右正本證明與原本無異。
如不服本判決，應於判決送達後十日內向本院提出上訴狀。（須附繕本）
「切勿逕送上級法院」
                                                  書記官  陳俊德
中    華    民    國      九十二      年      十二    月      三十一    日


司法院資訊處製作；財團法人民間司法改革基金會備份。
